【裁判字號】    95,簡上,472
【裁判日期】    950630
【裁判案由】    詐欺
【裁判全文】
臺灣高雄地方法院刑事判決            95年度簡上字第472號
上  訴  人  臺灣高雄地方法院檢察署檢察官
被      告  乙○○
                    （現另案於台灣高雄第二監獄執行）
上列上訴人因被告詐欺案件，不服臺灣高雄地方法院高雄簡易庭
民國95年4 月12日95年度簡字第2117號第一審簡易判決（聲請簡
易判決處刑書案號：臺灣高雄地方法院檢察署95年度偵字第3102
號），提起上訴（移送併辦案號：臺灣高雄地方法院檢察署95年
度偵字第10690 號），本院管轄之第二審合議庭判決如下：
    主  文
原判決撤銷。
乙○○幫助連續意圖為自己不法之所有，以詐術使人將本人之物
交付，累犯，處有期徒刑伍月，如易科罰金，以佰元折算壹日
。
    事  實
一、乙○○前因搶奪、竊盜案件，分別經法院判處有期徒刑1 年
    4 月、4 月確定，上開2 案件接續執行，於民國92年11月7
    日縮短刑期假釋出監，於92年11月13日假釋付保護管束期滿
    ，假釋未經撤銷，上開2 案均以執行完畢論。詎乙○○猶不
    知悔改，因缺錢花用，在預見提供金融機構帳戶存簿、提款
    卡等物予陌生人使用，有可能遭該人及其所屬之詐騙集團不
    法利用，以遂行詐欺取財之目的，竟以縱有人持其金融帳戶
    作為詐欺取財之犯罪工具，亦不違背其本意之幫助故意：(一)
    於94年3 月間某日上午某時許，在高雄市○○路橋附近，將
    其所有之郵局帳戶（局號：000000-0，帳號：00 00 00-0）
    之存摺、提款卡、密碼，以新台幣（下同）1,50 0元之代價
    ，出售予姓名年籍不詳之成年男子；(二)復接續於同日下午某
    時許，在高雄市○○區○○路某處，將其所有之華南商業銀
    行城內分行帳戶（帳號：000000000000號）之存摺、密碼及
    提款卡，以1,000 元之代價出售予上開成年男子。
二、嗣該姓名年籍不詳之成年男子取得帳戶後，則與其所組成之
    詐騙集團成員意圖為自己不法之所有，基於詐欺取財之概括
    犯意，連續：(一)於94年6 月16日某時許，以電話通知甲○○
    ，佯稱中獎要求先予匯款等語，致甲○○陷於錯誤，於同日
    前往板橋國慶郵局，依上開詐騙集團成員之指示，匯款78,0
    00元至乙○○上開郵局帳戶內，嗣經甲○○查覺有異，始知
    受騙；(二)於94年3 月21日17時30分許，以電話通知丙○○，
    佯稱丙○○之銀行帳戶款項遭人盜領，需與台北縣警察局三
    重分局「林主任」聯絡云云，致丙○○陷於錯誤，旋於當日
    18時36分許前往台中市某中國信託銀行，轉匯現金48,043元
    入乙○○之上開華南銀行帳戶中，嗣丙○○於匯款完成後發
    覺有異並報警處理，經警循線追查始得知上情。
三、案經高雄市政府警察局新興分局報請臺灣高雄地方法院檢察
    署檢察官聲請簡易判決處刑暨移送併案審理。
    理  由
一、本件被告乙○○所犯係死刑、無期徒刑、最輕本刑為3 年以
    上有期徒刑以外之罪，被告就被訴事實為有罪之陳述，經審
    判長告知簡式審判程序之旨，並聽取公訴人及被告之意見後
    ，經本院裁定進行簡式審判程序，合先敘明。
二、上揭犯罪事實，業據被告於本院審理時坦承不諱，核與證人
    即被害人甲○○、丙○○於警詢之證述情節大致相符，復有
    銀行開戶申請書、存款往來明細表（以上各2 份）、匯款交
    易明細表及匯款單（各乙份）附卷可佐。足見被告之自白與
    事實相符，堪予採信。又金融帳戶為個人之理財工具，而政
    府開放金融業申請設立後，金融機構大量增加，一般民眾皆
    可以存入最低開戶金額之方式自由申請開設金融帳戶，並無
    任何特殊之限制，因此一般人申請存款帳戶極為容易而便利
    ，且得同時在不同金融機構申請多數存款帳戶使用，並無使
    用他人帳戶之必要，此為一般日常生活所熟知之常識，故除
    非充作犯罪使用，並藉此躲避警方追緝，一般正常使用之存
    款帳戶，並無向他人購買帳戶存摺、金融卡、印章之必要，
    亦應為一般生活所應有之認知。何況，金融存款帳戶攸關存
    戶個人財產權益，專屬性甚高，衡諸常理，若非與本人有密
    切關係，不可能提供個人帳戶供他人使用，縱有交付個人帳
    戶予他人使用之特殊情形，亦必會瞭解他人使用帳戶之目的
    始行提供。參以坊間報章雜誌及新聞媒體，對於以簡訊、電
    話等方式通知中獎或如退稅等其他類似之不法詐騙方法及該
    不法詐騙集團經常收購他人存款帳戶，以隱匿渠等詐欺取財
    犯罪之不法行徑，規避檢警等執法人員之查緝，類此在社會
    上層出不窮之案件，亦迭經報導及再三批露，被告乃心智健
    全之成年人，自能預見將金融機構之帳戶提供予不認識之他
    人，有可能遭他人利用為與財產有關之犯罪工具，竟仍提供
    予他人使用，足認被告確有幫助他人實施詐欺犯罪之不確定
    故意甚明。本件事證明確，被告上揭幫助詐欺取財之犯行，
    堪以認定。
三、按幫助犯之刑事責任從屬於正犯，正犯屬連續犯者，幫助犯
    之刑責，亦應從連續犯之規定處斷。又連續幫助與幫助連續
    為不同之犯罪態樣，如基於概括犯意，多次幫助他人犯罪，
    為連續幫助，該幫助者有多次犯罪行為；如以一幫助行為，
    幫助他人連續犯罪，則為幫助連續，就幫助犯而言，僅有1
    次犯罪行為（最高法院87年度台上字第3865號判決要旨可資
    參照）。本案之正犯為不詳姓名年籍之人所組成之詐欺集團
    ，渠等先後向上開被害人詐騙財物，時間緊接，手法相同，
    顯係基於概括之犯意為之，為連續犯，正犯所為係犯刑法第
    56條、第339 條第1 項之連續詐欺取財罪。又按連續犯之成
    立，除主觀上須基於一個概括之犯意外，客觀上須先後數行
    為，逐次實施而具連續性，侵害數個同性質之法益，其每一
    前行為與次行為，依一般社會健全觀念，在時間差距上，可
    以分開，在刑法評價上，各具獨立性，每次行為皆可獨立成
    罪，構成同一之罪名，始足當之；如數行為於同時同地或密
    切接近之時地實施，侵害同一之法益，各行為之獨立性極為
    薄弱，依一般社會健全觀念，在時間差距上，難以強行分開
    ，在刑法評價上，以視為數個舉動之接續施行，合為包括之
    一行為予以評價，較為合理，則屬接續犯，而為包括之一罪
    （最高法院86年台上字第3295號判例意旨可資參照），是被
    告於同日之上、下午，在事實欄所載之地點交付其所有之帳
    戶予同一成年男子，其基於一幫助意思，而接續為提供2個
    金融帳戶之舉動，所侵害之法益同一，各行為之獨立性極為
    薄弱，依一般社會觀念難以強行分離，是其各個舉動不過為
    犯罪行為之一部份，而接續完成整個犯罪，顯基於單一犯意
    接續所為，侵害單一法益，應包括於一行為，應論以一幫助
    犯（臺灣高等法院94年法律座談會彙編第5 號提案亦同此見
    解）。核被告所為，係犯刑法第30條第1 項前段、第339 條
    第1 項之幫助連續詐欺取財罪，應依刑法第30條第2 項規定
    ，按正犯之刑減輕之。被告前因搶奪、竊盜案件，分別經法
    院判處有期徒刑1 年4 月、4 月確定，上開2 案件接續執行
    ，於92年11月7 日縮短刑期假釋出監，於92年11月13日假釋
    付保護管束期滿，假釋未經撤銷，上開2 案均以執行完畢論
    ，此有臺灣高等法院被告前案紀錄表及臺灣高雄地方法院檢
    察署刑案資料查註紀錄表各1 份在卷可稽，其於5 年以內再
    犯本件有期徒刑以上之罪，為累犯，應依刑法第47條規定加
    重其刑，並依法先加後減之。至檢察官移送併辦部分（臺灣
    高雄地方法院檢察署95年度偵字第10690 號）即事實一(二)之
    犯行，雖未經起訴，惟此部分與前揭經聲請簡易判決處刑並
    由本院論罪科刑之事實一(一)部分，有接續犯之實質上一罪關
    係，已如前述，此部分犯行即應為起訴效力所及，本院自應
    併予審理，附此敘明。
四、原審以被告所犯事實一(一)之犯行事證明確，予以論罪科刑，
    固非無見，惟檢察官併辦審理之事實一(二)部分，與經聲請簡
    易判決處刑並由本院論罪科刑之犯行間，有實質上一罪之關
    係，已如前述，原審未及審究，容有未洽。檢察官上訴意旨
    以原審未及斟酌事實一(二)之犯行，難認原判決允當等語，非
    無理由，原判決無可維持，應由本院撤銷改判。本院審酌被
    告貪圖小利，提供上開郵局及華南銀行帳戶予詐騙集團使用
    ，致使真正犯罪者難以被查獲，助長社會犯罪風氣，且被害
    人甲○○、丙○○遭詐騙匯入被告所提供2 個帳戶之金額高
    達126,043 元，所造成之損害非微；另考量被告於本院審理
    時坦承犯行，未賠償被害人損失等其他一切情狀，酌情量處
    如主文所示之刑，並諭知易科罰金之折算標準，以資懲儆。
據上論斷，應依刑事訴訟法第455 條之1 第3 項、第369 條第1
項前段、第364 條、第273 條之1 第1 項、第299 條第1 項前段
、刑法第30條第1 項、第2 項、第339 條第1 項、第47條、第41
條第1 項前段，罰金罰鍰提高標準條例第1 條前段、第2 條，判
決如主文。
中    華    民    國    95    年    6     月    30    日
                  刑事第六庭    審判長法  官  黃建榮
                                      法  官  林柏壽
                                      法  官  楊佩蓉
上正本證明與原本無異
不得上訴。
中    華    民    國    95    年    6     月    30    日
                                      書記官  黃國忠
附錄本案論罪科刑法條全文：
中華民國刑法第339條
意圖為自己或第三人不法之所有，以詐術使人將本人或第三人之
物交付者，處5 年以下有期徒刑、拘役或科或併科1 千元以下罰
金。
以前項方法得財產上不法之利益或使第三人得之者，亦同。
前二項之未遂犯罰之。


司法院資訊處製作；財團法人民間司法改革基金會備份。
